【裁判字號】    98,易,687
【裁判日期】    990329
【裁判案由】    竊盜
【裁判全文】
臺灣雲林地方法院刑事判決               98年度易字第687號
公  訴  人  臺灣雲林地方法院檢察署檢察官
被      告  乙○○
            丙○○
上列被告等因竊盜案件，經檢察官提起公訴（98年度偵字第4559
號），本院判決如下：
    主  文
乙○○、丙○○均無罪。
    理  由
一、公訴意旨略以：被告乙○○於民國97年10月20日19時51分許
    ，駕駛以邱志成名義租用之車牌號碼8900-MR 號自小客車搭
    載丙○○，前往位於雲林縣虎尾鎮平和里平和20之15號「風
    華渡假旅館」第218 號房休息。詎被告乙○○、丙○○竟共
    同基於意圖為自己不法所有之犯意聯絡，趁無人注意之際，
    以不詳之方式，竊取該房內之銅製立燈、蓮蓬頭把手各1 個
    ，得手後，於同日22時40分許，退房離開。嗣該旅館房務員
    戊○○於被告2 人退房後清潔整理房間時，發現物品被竊，
    而由風華旅館股份有限公司（下稱風華汽車旅館）委託組長
    丁○○報警查悉上情。因認被告乙○○、丙○○均涉犯刑法
    第320 條第1 項之竊盜罪嫌。
二、按犯罪事實應依證據認定之，無證據不得認定犯罪事實；又
    不能證明被告犯罪者，應諭知無罪之判決，刑事訴訟法第15
    4 條第2 項、第301 條分別定有明文。再刑事訴訟法上所謂
    認定犯罪事實之證據，係指足以認定被告確有犯罪行為之積
    極證據而言，該項證據自須適合於被告犯罪事實之認定，始
    得採為斷罪資料；而認定不利於被告之事實，須依積極證據
    ，苟積極證據不足為不利於被告事實之認定時，即應為有利
    於被告之認定，更不必有何有利之證據。且刑事訴訟上證明
    之資料，無論其為直接或間接證據，均須達於通常一般之人
    均不致有所懷疑，而得確信其為真實之程度，始得據為有罪
    之認定，若其關於被告是否犯罪之證明未能達此程度，而有
    合理懷疑之存在，致使無從形成有罪之確信，根據無罪推定
    原則，即應為被告無罪判決之諭知（最高法院30年上字第81
    6 號、76年台上字第4986號、92年台上字第128 號判例要旨
    參照）。
三、公訴意旨認被告乙○○、丙○○涉犯上開竊盜罪嫌，係以證
    人戊○○、柯森明於警詢中之證述、證人邱志成、陳佳淑、
    丁○○於警詢及偵查中之證詞，及汽車出借契約書、遭竊房
    間照片、監視錄影翻拍照片暨投宿休息動態表等為主要論據
    。訊據被告乙○○、丙○○2 人固均不否認有於上開時間，
    在「風華汽車旅館」休息之事實，惟堅詞否認有何共同竊盜
    犯行，均辯稱：我們真的不知道為何退房後，房間內的銅製
    立燈、蓮蓬頭把手會不見，我們沒有竊盜等語。
四、本院判斷如下：
  (一)程序部分（證據能力之認定）：
  1.按被告以外之人於偵查中向檢察官所為陳述，除顯有不可信
    之情況者外，得為證據，刑事訴訟法第159 條之1 第2 項定
    有明文。檢察官在偵查中對被告以外之人所為之偵查筆錄，
    性質上屬傳聞證據，惟刑事訴訟法規定檢察官代表國家偵查
    犯罪、實施公訴，依法其有訊問被告、證人及鑑定人之權，
    證人、鑑定人並須具結，而實務運作時，檢察官偵查中向被
    告以外之人所取得之陳述，原則上均能遵守法律規定，不致
    違法取供，其可信度極高，職是，被告以外之人前於偵查中
    已具結而為證述，除反對該項供述得具有證據能力之一方，
    已釋明「顯有不可信之情況」之理由外，不宜遽指該證人於
    偵查中之陳述不具證據能力。本案證人丁○○、陳佳淑、邱
    志成在檢察官面前之證述筆錄（見偵查卷第6-7 頁、第27-2
    9 頁），係檢察官令其以證人身分具結後所為之證述，有該
    等證人結文附卷可稽（見偵查卷第9 、10、38頁），被告2
    人並未提及檢察官在訊問時有不法取供之情形，亦未釋明上
    開證人之證述有何顯不可信之情況，依上開規定，上開證人
    在檢察官之證述筆錄，自得作為本案證據使用。
  2.按被告以外之人於審判外之陳述，雖不符刑事訴訟法第159
    條之1 至之4 等4 條規定，而經當事人於審判程序同意作為
    證據，法院審酌該陳述作成時之情況，認為適當者，亦得作
    為證據，同法第159 條之5 第1 項定有明文。本案檢察官所
    引用之被告2 人之警詢及檢察官面前之訊問筆錄，係被告等
    人本身之供述證據，無傳聞證據排除之適用，而被告2 人又
    無抗辯該等筆錄之作成有出於強暴、脅迫、利誘、詐欺、疲
    勞訊問、違法羈押或其他不正之方法，且亦無違反被告等人
    訴訟法上權利保障之事項，自得為證據。此外，本判決後開
    所引用之各該被告以外之人於審判外之陳述（包括言詞及書
    面陳述），部分屬傳聞證據，惟被告在本院審理中均明示同
    意上開證據可供證據使用（見本院卷第37頁），本院審酌上
    開證據製作時之情況，並無違法不當之情事，認為以之作為
    證據應屬適當，揆諸前開規定，應認該等供述證據例外具有
    證據能力。
  (二)實體部分（無罪理由之說明）：
  1.被告乙○○於97年10月20日19時51分許，駕駛以邱志成名義
    向柯森明承租之車牌號碼8900-MR 號自小客車搭載丙○○，
    前往位於雲林縣虎尾鎮平和里平和20之15號「風華汽車旅館
    」第218 號房休息，並於同日22時41分退房，駕車離去之事
    實，業據被告2 人於警詢、檢察官偵查中及本院所自承（見
    警卷第2 頁、第6 頁，偵查卷第17頁，本院卷第101 頁反面
    、第102 頁），核與證人即「風華汽車旅館」之櫃檯服務人
    員陳佳淑於警詢及檢察官偵查中、證人即錦泰汽車租賃公司
    負責人柯森明於警詢、證人邱志成於檢察官面前證述之情節
    相符，並有汽車出借約定書、97年10月20日(一)客房動態表、
    車籍查詢基本資料詳細畫面表各1 份、「風華汽車旅館」入
    房及退房監視錄影翻拍照片8 幀在卷可憑（見警卷第22-31
    頁），固堪信為真。
  2.惟被告2 人於退房離去時，是否竊取第218 號房內之銅製立
    燈、蓮蓬頭把手各1 只？據證人即最先發現物品失竊之「風
    華汽車旅館」房務員戊○○於警詢中證稱：我是在218 號房
    間客人退房後約10分鐘左右，進入該房間清潔時發現房間內
    之物品被竊，我立即在該房間內以對講機跟組長丁○○聯絡
    ，報告情形，丁○○隨即趕來查看，被竊物品為銅製立燈1
    座、蓮蓬頭把手1 支（見警卷第13頁），此情與證人丁○○
    於警詢及檢察官偵查中證述之情節一致（見警卷第10頁）。
    由戊○○、丁○○之證詞可知，其2 人並未親眼目睹被告2
    人行竊之過程，係在被告2 人退房離去後約10分鐘，始由清
    理房務之戊○○發現物品遭竊再轉知丁○○，戊○○、丁○○即非目擊證人，在欠缺其他證據佐證之情形下，無法逕以
    此認定被告2 人之犯行。另當時之櫃檯服務員陳佳淑係於戊○○將第218 號房內物品失竊之事回報給丁○○，並確認當
    時在該房間休息之客人為一男一女等情，業經陳佳淑於警詢
    及偵查中證述明確（見警卷第15頁，偵查卷第7 頁）。則陳
    佳淑能證明之事實，不過為第218 號房內之銅製立燈、蓮蓬
    頭把手失竊前，最後投宿於該房間者為被告2 人，其並未親
    到現場，復未目睹偷竊過程，亦無法執該證詞而為被告2 人
    不利之認定。
  3.證人丁○○於本院證稱：客人退房後，房間車庫大門會一直
    開著，方便房務人員進入清掃，直到房務人員清理後離開，
    車庫門才會關閉，有時客流量較大時，我們擔心客人跑錯房
    間，會先關上車庫門，但本案發生時，當時的車庫門是開著
    的（見本院卷第96頁反面、第97頁）。參酌證人戊○○於本
    院之證詞略為：旅館的客流量較大時，有時櫃檯人員會先把
    車庫鐵門關上。我們通常都會在上一間房間即將打掃完畢時
    ，就與櫃檯聯絡，詢問下一間要打掃的房間，櫃檯會再回報
    給我們，所以我們去打掃時，車庫門都已經是開著的了。此
    次我是在10分鐘以內與櫃檯聯絡，我們到達第218 號房時，
    車庫門已經是開啟的（見本院卷第97頁反面）。勾稽上開2
    位證人之證述內容一致，可以證明被告2 人退房離去後，在
    房務員戊○○進入清掃前約10分鐘左右，第218 號房之車庫
    大門是開啟的。復依戊○○、丁○○於本院之證述內容，被
    竊之銅製立燈係以剪刀類之物品直接將電線切平，一個人即
    可以完成，蓮蓬頭把手僅轉開螺旋處，即可與水管分離（見
    本院卷第93頁、第95頁反面），再觀諸卷附照片所示（見警
    卷第19頁），原垂吊銅製立燈之電線斷面平整，顯係遭不詳
    利器剪或切斷。由上足認，竊取銅製立燈、蓮蓬頭把手之過
    程簡單，無需耗費繁雜手續，僅由一人即可在短時間內完成
    。故被告2 人於退房後，在房務員進入打掃前之10分鐘間，
    不能排除有被告2 人以外之人，利用該空檔時間進入其內行
    竊之可能性，被告2 人有無起訴書所載之竊盜犯行，即非毫
    無合理懷疑之空間。
  4.至證人丁○○於本院雖證稱：「（問：有無可能是客人退房
    後，由其他人員進入行竊？）不可能，因我們櫃檯都有監視
    器，且我們是24小時營業，有人走動的話，櫃檯人員都會知
    道，且我們公司這邊館內也有監視器，不可能會有人進去，
    且我們若要進入房間，一定要插房卡，才能通電，不然整間
    房間都是暗的，沒有電，因此若有何人進入、插了房卡，櫃
    檯這邊一定就會知道，因我們是電腦作業，也都會留有紀錄
    。所以我可以確定退房之後，就只會有房務人員進入打掃，
    中間不會有任何人進入。」（見本院卷第96頁）然依當時「
    風華汽車旅館」之作業流程，櫃檯原應由二名服務人員值勤
    ，案發時，適另一位小姐請假，故當日櫃檯人員僅有陳佳淑
    一人，此據戊○○、丁○○證述綦詳（見本院卷第94頁反面
    、第95頁、第99頁）。是當時之櫃檯人員既僅留一人，則原
    應由二人分擔之事務集中由一人承擔，陳佳淑忙於處理接待
    、退房作業而疏於注意監視器畫面之可能性極高。再第218
    號房之車庫門於被告2 人離開後，一直都是呈現開啟之狀態
    ，進入其內並非難事，此由丁○○於本院證稱「（問：所以
    若是如此，不是就有人隨時可以進入，只要進去不插房卡就
    好了？）是可以，但沒插房卡，整間房間都會是暗的。」（
    見本院卷第96頁反面）等語可以得到印證。由此可明，第21
    8 號房間於被告2 人退房後，任何人均可進入，不插房卡僅
    是不通電，無法開啟電燈，竊賊仍有持手電筒行竊之可能，
    如此一來，櫃檯人員亦無從發覺房間遭人入侵。綜此，證人
    丁○○上開不可能由其他入侵第218 號房間之證詞，尚難使
    本院形成確信。
五、綜上所述，本院依檢察官提出之證據資料及調查證據之結果
    ，認被告乙○○、丙○○是否有檢察官所指之竊盜犯行，容
    有合理懷疑存在，其等辯稱並無被訴之竊盜行為，尚非完全
    不能採信。檢察官既不能證明乙○○、丙○○確有起訴書所
    指之前揭犯罪事實，核諸前揭法條及判例要旨，自為被告2
    人無罪判決之諭知。
據上論斷，應依刑事訴訟法第301 條第1 項，判決如主文。
本案經檢察官甲○○到庭執行職務。
中    華    民    國    99    年    3     月    29    日
                  刑事第二庭    法  官  曾鴻文
以上正本證明與原本無異。
如不服本判決應於收受判決後10日內向本院提出上訴書狀，並應
敘述具體理由；其未敘述上訴理由者，應於上訴期間屆滿後20日
內向本院補提理由書（均須按他造當事人之人數附繕本）。「切
勿逕送上級法院」。
                                書記官  顏錦清
中    華    民    國    99    年    3     月    29    日

司法院資訊處製作；財團法人民間司法改革基金會備份。
